臺灣新竹地方法院民事判決　　　　　　　 96年度訴字第355號
原　　　告　乙○○
　　　　　　　　　　　號
訴訟代理人　丁○○
　　　　　　　　　　　號
被　　　告　丙○○
兼 上 一人
訴訟代理人　甲○○
上列當事人間損害賠償案件，本院於民國96年5月29日言詞辯論
終結，判決如下：
    主  文
被告甲○○應給付原告新台幣伍拾壹萬捌仟伍佰壹拾柒元。
原告其餘之訴駁回。
訴訟費用由被告甲○○負擔十分之六，餘由原告負擔。
    事實及理由
一、原告主張：
    民國94年11月23日上午9時20分許訴外人陳周素妙騎乘車號
    HRV-148號重型機車，機車後座搭載原告，行駛至新竹市○
    ○路時，適被告甲○○駕駛被告丙○○所有之車號9615-KW
    號自小客車，從新竹市○○路115巷駛出欲左轉至食品路，
    訴外人陳周素妙係幹道車，被告甲○○係支線車，支線車本
    應禮讓幹道車先行，被告甲○○卻疏未注意，貿然左轉，因
    而撞擊訴外人陳周素妙騎乘之前開重型機車，致原告跌落在
    地，受有右腳脛骨與腓骨開放性骨折及粉碎性骨折，併軟組
    織大量壞死之傷害，經送馬偕醫院新竹分院急診。被告甲○
    ○過失傷害犯行業經本院刑事庭以95年度交易字第98號判處
    有罪確定。被告二人於馬偕醫院新竹分院探視原告時，雖同
    意為原告聘請看護照顧，但嗣後在調解委員會時卻拒絕賠償
    ，僅願意支付營養費新台幣（下同）三萬元，被告投保之中
    國產物保險公司業務員則推稱在未得車輛所有人同意之前不
    予理賠。雖原告之子屢次提醒被告刑事案件之嚴重性，但被
    告甲○○依然拒絕賠償，被告丙○○則不再出面。原告因前
    揭車禍事故於94年11月23日實施緊急手術，於94年12月9日
    施行肌肉植肉手術，於94年12月19日實施植皮手術，原告身
    心均受痛苦異常。原告因被告二人之過失而受有損害，自得
    依民法第184條第1項、第193條第1項、第195條等侵權行為
    損害賠償之規定請求賠償，請求項目及金額如下：
（一）醫藥費及就醫所生之相關費用：
    (一)原告於馬偕醫院新竹分院、林金龍中醫診所診治，共支出
      醫療費用十萬七千九百五十八元。
    (二)西醫門診費七千七百八十元，中醫門診九百元。
    (三)購買醫療用品一千八百四十二元。
    (四)因就醫所生之停車費一千九百九十五元。
（二）看護費用：
    (一)原告住院時聘請看護支出七萬零三百元。
    (二)原告出院後因行動不便，聘請看護五個月，支出三十萬二
      千元。
（三）減少勞動能力部分：
      原告因車禍不良於行，無法繼續原有之保母工作九個月，
      每月原本有收入二萬元，此部分故損失十八萬元。
（四）精神上之損害賠償：
      原告本來生活正常，幫人帶小孩賺取收入，如今因被告過
      失，導致不良於行甚久，精神上受有莫大傷害，請求賠償
      精神上之損害三十萬元。
（五）為此聲明如下：
    (一)被告應連帶給付原告九十七萬二千七百七十五元。
    (二)訴訟費用由被告連帶負擔。
（六）對被告抗辯所為之陳述：
      訴外人陳周素妙乃原告之鄰居，車禍當時由其騎機車附載
      原告，雖鑑定結果認為訴外人陳周素妙為肇事次因，但車
      禍後訴外人陳周素妙幫忙煮三餐、送孫輩，故原告已與其
      和解。其次，原告車禍前幫證人陳淑芬帶小孩，證人陳淑
      芬係市場攤販，自然沒有幫原告扣繳所得，此部分原告無
      從提出相關繳稅證明。
二、被告丙○○辯稱：
    車號9615-KW的車輛雖為被告丙○○所有，但車禍當時由被
    告甲○○駕駛，侵權行為人並非被告丙○○，衍生之損害賠
    償應與車主無關，請求駁回原告之訴。
三、被告甲○○辯以：
（一）其對於駕車因過失發生車禍，致原告受有上開傷害之事實
      並不爭執，惟主張騎乘機車附載原告之訴外人陳周素妙經
      肇事鑑定，為本次車禍之肇事次因，故原告之損害不應完
      全由其負責賠償。
（二）原告提出之各項請求中，關於西醫、中醫之醫療費用、門
      診費、購買醫療用品費、就醫所生之停車費、住院期間聘
      請看護之看護費用等，只要有單據的，其均無意見；但原
      告出院返家後，是否需要全日聘請看護，有所疑義，另原
      告車禍前是否確實幫人帶小孩而每月收入二萬元，亦缺乏
      繳稅資料作為佐證。此外，其始終有和解意願，原告住院
      時主動探視，其家屬有事討論，必定到場聆聽對方需求，
      但礙於經濟能力有限，還須撫養領有重大傷病卡及殘障手
      冊之父母，保險公司同意理賠之金額亦不高，故只在原告
      開刀時先拿出三萬元幫忙支付醫療費用，第一次調解時原
      告要求三百八十萬元，其實在無力負擔，嗣後原告雖降到
      一百六十萬元，仍與保險公司理賠金額差距頗大，而未能
      達成和解。
（三）答辯聲明如下：
    (一)原告之訴及假執行之聲請均駁回。
    (二)訴訟費用由原告負擔。
    (三)如受不利判決，願供擔保聲請宣告假執行。
四、本件行集中審理程序，經整理兩造之不爭執事項如下：
（一）本件被告所為過失傷害之經過情形，如本院95年度交易第
      98號刑案判決認定之事實，即被告甲○○於94年11月23日
      上午，駕駛車號9615─KW號自小客車，沿新竹市○○路
      115 巷由東往西方向行駛，於同日上午9時20分許，途經
      食品路115巷與食品路三岔路口，欲左轉入食品路往西大
      路方向行駛時，本應注意車輛行經無號誌之交岔路口時，
      支線道車應暫停讓幹線道車先行，而當時天候雨、日間有
      自然光線、路面雖溼潤但無缺陷、無障礙物、視距良好，
      又無不能注意之情事，竟疏未注意讓幹線道車先行，即貿
      然左轉，適訴外人陳周素妙無照騎乘車號HRV─148號重型
      機車搭載原告，沿食品路往光復路方向行駛，訴外人陳周
      素妙亦疏未注意機車行經無號誌之交岔路口應減速慢行作
      隨時停車之準備，致其機車閃避不及，機車右後側與被告
      甲○○所駕駛之上開自小客車發生擦撞，訴外人陳周素妙
      因此受有右胸及右大腿挫傷、雙腳背擦傷之傷害（訴外人
      陳周素妙業已撤回刑事告訴），原告乙○○亦因此受有右
      脛骨開放性粉碎性骨折併軟組織大量壞死之傷害。被告甲
      ○○則於肇事後迅即委請附近店家報警自首。以上有判決
      書、馬偕醫院新竹分院診斷證明書附卷可參，且經本院依
      職權調臺灣新竹地方法院檢察署95年度執字第2674號全卷
      （內含前述刑案卷、95年度偵字第2268號卷），有附於該
      卷內之道路交通事故調查報告表、談話紀錄表、現場圖、
      車損照片、台灣省竹苗區事故鑑定委員會鑑定意見書等可
      考。
（二）原告所請求之各項細項中，被告對於因就醫所生之停車費
      、中醫西醫醫療費用、門診費、醫療用品費用、住院期間
      聘請看護之費用，凡有單據者均無意見。
五、經整理本件爭點如下：
（一）本件車禍，騎機車附載原告之訴外人陳周素妙對於肇事亦
      有過失，原告是否亦因此不得就全部損害均向被告請求賠
      償？被告甲○○與訴外人陳周素妙之過失比例為何？
（二）被告丙○○是否亦因侵權行為而應對原告負損害賠償責任
      ？
（三）原告請求之各細項金額是否有理？
六、本院之判斷：
（一）本件車禍事故經台灣省竹苗區車輛行車事故鑑定委員會鑑
      定結果，認被告甲○○駕駛自小客車行經無號誌岔路口支
      線左轉未讓幹道直行先行為肇事主因，訴外人陳周素妙無
      照駕駛重機車行經無號誌岔路口未減速慢行小心通過為肇
      事次因，有鑑定意見書存於前述偵查卷內足稽，堪認被告
      甲○○與訴外人陳周素妙均有過失，皆為本件車禍之侵權
      行為人，且衡酌過失程度、肇事情節等情狀，認被告甲○
      ○就本件車禍之發生應負三分之二之過失責任，訴外人陳
      周素妙應負三分之一之過失責任。按數人共同不法侵害他
      人之權利者，連帶負損害賠償責任，民法第185條第1項前
      段定有明文，是被告甲○○本應與訴外人陳周素妙對原告
      之損害負連帶賠償責任，惟損害之發生或擴大，被害人之
      使用人與有過失者，法院得減輕賠償金額，或免除之，民
      法第217條第1項、第3項亦有規定。同前所述，車禍當時
      原告係乘坐於訴外人陳周素妙所駕駛之重型機車後座，後
      座之人因藉駕駛人載送而擴大其活動範圍，駕駛人為之駕
      駛機車，應認係後座之人之使用人，符合民法第224條所
      定「使用人」之要件，且民法第224條可類推適用於同法
      第217條被害人與有過失之規定，亦即在適用民法第217條
      之場合，損害賠償權利人之代理人或使用人之過失，可視
      同損害賠償權利人之過失，適用過失相抵之法則，減輕加
      害人之賠償金額（最高法院88年度上字第996號判決意旨
      參照）。職是，被告甲○○主張原告之使用人陳周素妙對
      本件車禍亦有過失，其毋庸負擔全部之賠償責任，於法有
      據，爰減輕被告甲○○三分之一之賠償責任。
（二）原告雖主張被告丙○○為車主，應與被告甲○○連帶負損
      害賠償責任。惟查，我國侵權行為之賠償責任主體係侵權
      行為人，並不及於動力交通工具之所有權人，此觀諸民法
      第184條、第191條之2文義即明，且依刑案卷內資料所示
      ，被告甲○○領有合格有效之駕駛執照，被告丙○○將上
      開自小客車交由被告甲○○駕駛，自無違反交通安全規則
      之處，原告主張被告丙○○為共同侵權行為人，應負連帶
      賠償責任，即乏所據，並無理由。
（三）按因故意或過失不法侵害他人之權利者，負損害賠償責任
      ；不法侵害他人之身體或健康者，對於被害人因此喪失或
      減少勞動能力，或增加生活上之需要時，應負損害賠償責
      任；不法侵害他人之身體、健康、名譽、自由、信用、隱
      私、貞操，或不法侵害其他人格法益而情節重大者，被害
      人雖非財產上之損害，亦得請求賠償相當之金額，民法第
      184條第1項前段、第193條第1項、第195條第1項定有明文
      。茲就原告請求之項目，是否有理，逐一說明如下：
    (一)醫藥費及就醫所生之相關費用，包含原告前往馬偕醫院新
      竹分院、林金龍中醫診所診治，支出醫療費用十萬七千九
      百五十八元、西醫門診費七千七百八十元、中醫門診九百
      元，購買醫療用品一千八百四十二元，就醫所生之停車費
      一千九百九十五元等，業據原告提出相關單據可佐，且為
      被告所不爭執，堪信屬實。
    (二)原告住院時聘請看護支出七萬零三百元，亦有證明書在卷
      可憑，亦為被告所不爭執，亦堪信為真。
    (三)原告主張出院後因行動不便，需要聘請看護五個月，支出
      三十萬二千元部分，被告雖以前詞置辯，惟查，馬偕醫院
      新竹分院就原告所受傷勢評估認為94年12月31日出院後，
      仍需要專人照顧六個月及須使用拐杖約六個月，可恢復工
      作約一年，此有診斷證明書附於臺灣新竹地方法院檢察署
      95年度偵字第2268號卷第20頁足考。從而，原告主張出院
      後需要聘請看護照顧五個月，尚稱允當。其次證人即居家
      看護邱秀貞到院結證稱；其確於95年1月至5月、每日24小
      時在原告家中照顧原告，收取看護費用三十萬二千元，剛
      開始原告病況甚為嚴重，腳不能著地，幾個月後才有進展
      ，看護的最後一個月可以藉由助行器在家行走，看護這行
      業只有在醫院內的呼吸器病房當看護才開發票，平常住院
      看護或居家看護不需要報所得稅，故只開收據，又因為考
      量路途、報酬等因素，願意擔任半日班的看護並不多（見
      本院96年5月29日調解程序筆錄）。查證人邱秀貞與兩造
      並非舊識亦無恩怨，願意至本院具結作證，當無偏頗之虞
      ，其之證言，洵屬可信，堪認原告出院後確已支出看護費
      三十萬二千元。
    (四)原告主張因本件車禍無法擔任保母九個月、減少收入十八
      萬元部份。查原告可恢復工作需要約一年時間，已有前述
      馬偕醫院新竹分院診斷證明書可證。再者，證人陳淑芬亦
      具結作證：原告在車禍發生前幫忙帶其二個念小學的小孩
      ，除了接放學、接送補習美語之外，還需要煮每日晚餐及
      星期三的中餐，又因為其在各夜市賣衣服，回家時間多已
      晚上十二點左右，故原告每日均晚上十二點才下班，其每
      月支付報酬二萬元，迄事發前已經二年多了（見本院96年
      5月29日調解程序筆錄）。查證人陳淑芬與兩造亦無恩怨
      糾葛，願意具結擔保作證之真實性，其所述亦信為真正，
      堪可認定原告因本次車禍九個月無法工作，減少勞動損失
      十八萬元。
    (五)精神上之損害賠償即慰撫金部份：
      原告主張因本件車禍而受有精神上之痛苦，請求三十萬元
      之精神慰撫金。按關於不法侵害他人身體之慰藉金數額，
      應審核一切情形決定之，例如被害人之地位、家況，及加
      害人之地位、資力，各為如何，均在斟酌之列，最高法院
      50 年台上字第2374號判決意旨可資參照。查車禍發生時
      原告為65歲之老人，受到開放性粉碎性骨折之傷害，肉體
      痛苦程度非輕，且住院治療一個多月、出院後仍需聘請全
      日看護五個月，恢復工作需要一年時間，精神上受有痛苦
      甚明。本院審酌原告之年齡已高，車禍前以擔任保母為業
      ，名下無任何不動產或車輛、存款，有本院依職權查詢之
      稅務電子閘門財產所得資料調件明細表一紙在卷可考；被
      告甲○○自陳二專畢業，於電子公司擔任技術員，本院依
      職權查詢，94年度被告甲○○申報薪資所得、股利所得為
      六十七萬餘元，名下無任何不動產或車輛、存款，僅有十
      六萬元之股票投資，亦有本院依職權查詢之稅務電子閘門
      財產所得資料調件明細表一紙在卷可憑，此外，被告甲○
      ○之父邱震通領有輕度頑性癲癇症之殘障手冊，被告甲○
      ○之母丙○○於95年3月間經診斷罹患胰臟惡性腫瘤，各
      有殘障手冊影本、全民健康保險重大傷病核定審查通知書
      存卷足稽；參酌兩造之年齡、就業、財產、身份地位等一
      切情狀，認原告請求之精神上損害賠償以十五萬元為適當
      ，原告超過此部分之請求，尚非有據。
（四）綜上，原告請求為有理由之金額合計為八十二萬二千七百
      七十五元，然如前述，原告之使用人陳周素妙對本件車禍
      亦有過失，原告對此部分即與有過失，應減輕被告甲○○
      三分之一之賠償責任，經過失相抵計算之結果，原告得向
      被告甲○○請求之金額為五十四萬八千五百一十七元（小
      數點以下四捨五入）。末查，被告甲○○先前已經支付三
      萬元醫藥費予原告，有收據一紙可按，且為原告所不爭執
      ，此部份金額自應予扣除，是原告得向被告甲○○請求之
      損害賠償金額計為五十一萬八千五百一十七元，原告逾此
      部分之請求，包括向被告丙○○請求連帶賠償之部分，則
      均於法尚有未合，應予駁回。
七、本件原告勝訴之金額已逾五十萬元，不符依職權宣告假執行
    之要件，且原告並未聲請供擔保宣告假執行，本院自不得為
    假執行或免為假執行之宣告，併此敘明。
八、訴訟費用負擔之依據：民事訴訟法第79條。
中　　華　　民　　國　　96　　年　　6 　　月　　21　　日
                  民事第一庭    法　官
以上正本，係照原本作成。
如對本判決上訴，須於判決送達後20日內向本院提出上訴狀。
中　　華　　民　　國　　96　　年　　6 　　月　　21　　日
                                書記官　朱苑禎
